【裁判字號】    92,簡上,364
【裁判日期】    921222
【裁判案由】    給付票款
【裁判全文】
臺灣臺北地方法院民事裁定                        九十二年度簡上字第三六四號
    上  訴  人  甲○
    訴訟代理人  徐則鈺律師
    被上 訴 人  笠達企業有限公司
    法定代理人  乙○
右當事人間給付票款事件，上訴人對於中華民國九十二年十一月十四日本院第二審判
決提起上訴，本院裁定如左：
    主      文
上訴駁回。
第三審訴訟費用由上訴人負擔。
    理      由
一、按對於簡易訴訟程序之第二審裁判，其上訴利益逾民事訴訟法第四百六十六條所
    定之額數者，當事人僅得以其適用法規顯有錯誤為理由，逕向最高法院提起上訴
    或抗告，並須經原裁判法院之許可。前項許可，以訴訟事件所涉及之法律見解具
    有原則上之重要性者為限，民事訴訟法第四百三十六條之二第一項、第四百三十
    六條之三第一項、第二項分別定有明文。所謂適用法規顯有錯誤，係指原第二審
    判決就其取捨證據所確定之事實適用法規顯有錯誤而言，不包括認定事實不當之
    情形在內（最高法院八十年度台上字第一三二六號判例意旨參照）。所謂「原則
    性之重要性」，係指該訴訟事件所涉及之法律問題意義重大，而有加以闡釋之必
    要者而言（民事訴訟法修正說明參照）。蓋適用簡易程序之事件，因其訟爭金額
    不高，或通常不致牽涉複雜之法律問題，基於訴訟經濟之考量，本以不得上訴第
    三審為原則。惟若為避免法律見解歧異，維持法律之安定，倘訟爭之簡易事件中
    ，涉有「原則上重要性」之法律爭議，遂例外准許提起第三審上訴，俾使第三審
    法院得有解決此等法律爭議之機會。因此，倘上訴之理由非屬訟爭之法律問題，
    或不具原則上之重要性，尚不得上訴第三審。
二、本件上訴意旨略以：（一）原判決要求執票人即上訴人就持票之基礎原因關係確
    係有效存在負舉證責任，顯然違反最高法院四十九年台上字第三三四號、五十年
    台上字第一六五九號、六十四年台上字第一五四０號判例意旨，其適用法規顯有
    錯誤，所涉及之法律見解具有原則上之重要性。(二)被上訴人之法定代理人乙○對
    於新洋公司積欠上訴人借款之事實並不爭執，亦不否認第一審判決所判斷之新債
    清償關係中之新舊債務，則上訴人對於新洋公司積欠債務，即無須負舉證之責，
    詎原判決卻推翻被上訴人之自認，自行認定新洋公司並未積欠上訴人債務，顯違
    反民事訴訟法第二百八十條前段規定、最高法院十八年上字第一五號判例意旨，
    ，所涉及之法律見解亦具有原則上之重要性。(三)新洋公司於九十年五月底向上訴
    人借貸新台幣（下同）二百五十萬元時，被上訴人固簽發同額支票作為擔保，雖
    商業上稱此為「保證票」，但在法律關係上，並非保證契約，不適用保證之規定
    ，原判決不採上訴人關於持有系爭擔保票據並非保證關係之主張，竟認定上訴人
    係基於「保證關係」持有票據，其法律見解顯然違背公司法第十六條第一項、司
    法院釋字第五九號、最高法院六十九年台上字第一六七六號判例意旨，所涉及法
    律見解仍具有原則上之重要性等語。
三、按支票雖為無因證券，惟依票據法第十三條前段之反面解釋，票據債務人得以自
    己與執票人間所存抗辯之事由對抗執票人，因此本件執票人即上訴人與發票人即
    被上訴人間就原因關係是否存在有所爭執時，則應依一般舉證責任原則分配舉證
    責任，由主張權利存在之人，應就權利發生事實負舉證責任。兩造對於系爭支票
    原先所約定擔保之二百五十萬元主債務均已清償完竣並不爭執，而對於系爭支票
    是否繼續擔保新洋公司對上訴人積欠之其他債務等情而有所爭執，自應由主張權
    利存在之人即上訴人負舉證之責，故原判決關於應由上訴人負舉證責任之認定並
    無違誤；至最高法院四十九年台上字第三三四號及五十年台上字第一六五九號判
    例意旨係說明支票係無因證券，而最高法院六十四年台上字第一五四０號判例所
    謂「票據債務人主張執票人取得票據出於惡意或詐欺時應由債務人負舉證責任」
    ，則係針對票據法第十三條但書所為之解釋，與本件無涉。又原審法院認定新洋
    公司是否積欠上訴人借款及系爭支票所擔保債務之範圍，均係原審法院證據取捨
    、事實認定之問題，此為事實審法院之職權，尚非訴訟事件所涉及之法律見解具
    有原則上之重要性，揆諸首揭說明，其上訴自屬不應准許。
四、據上結論，本件上訴不應許可，依民事訴訟法第四百三十六條之三第三項、第九
    十五條、第七十八條，裁定如主文。
中      華      民      國    九十二    年     十二     月    二十二    日
                                    民事第一庭審判長法   官  謝碧莉
                                                    法   官  陳盈如
                                                    法   官  呂淑玲
右為正本係照原本作成。
本裁定不得抗告。
中      華     民       國   九十二    年      十二     月    二十二    日
                                                    書記官   方美雲


司法院資訊處製作；財團法人民間司法改革基金會備份。
